臺灣高雄地方法院刑事判決　　　　　　　100年度易字第179號
公　訴　人　臺灣高雄地方法院檢察署檢察官
被　　　告　蔡坤明
上列被告因違反家庭暴力防治法案件，經檢察官提起公訴（100
年度偵字第1033號、第1151號、第1892號），本院判決如下：
    主  文
蔡坤明犯違反保護令罪，共罪，各處有期徒刑月，如易科罰
金，均以新臺幣壹仟元折算壹日。應執行有期徒刑捌月，如易科
罰金，以新臺幣壹仟元折算壹日；並應於刑之執行前，令入相當
處所，施以禁戒肆月。
    事  實
一、蔡坤明係許碧蘭之前夫，2 人間具有家庭暴力防治法第3 條
    第1 款所定之前配偶家庭成員關係。蔡坤明前因對許碧蘭實
    施家庭暴力，經本院於民國99年1 月29日以98年度家護字第
    2140號民事通常保護令裁定，令其不得對許碧蘭實施身體或
    精神上之不法侵害行為、不得為騷擾之行為，保護令有效期
    間為1 年，蔡坤明並於99年2 月3 日收受上開保護令且已知
    悉該保護令內容。詎蔡坤明明知及此，竟仍基於違反保護令
    之犯意，分別於：
  (一)99年12月18日下午6 時40分許，酒後搭乘計程車前往許碧蘭
    位在高雄市前鎮區○○○街180 巷11號住處，除向許碧蘭索
    取車資新臺幣（下同）200 元外，復欲向許碧蘭索取零用錢
    花用，惟遭許碧蘭拒絕，詎蔡坤明惱羞成怒，竟徒手推向許
    碧蘭臉部下巴（所涉傷害部分未據告訴），以此騷擾及身體
    不法侵害之方式，違反本院上開保護令之裁定。
  (二)於99年12月21日凌晨4 時許，酒後抵達上址許碧蘭住處，除
    大聲吆喝許碧蘭起床開啟房門外，並以：「愛給別人幹，妳
    的GY很漂亮，愛給別人幹」等不堪之言語辱罵許碧蘭，以此
    騷擾及精神不法侵害之方式，違反本院上開保護令之裁定。
  (三)於99年12月30日晚上10時許，酒後前往許碧蘭上址住處向許
    碧蘭索錢遭拒後，竟以「要相幹嗎？妳的GY很漂亮，愛給別
    人幹，幹妳娘GY」等不堪之言語辱罵許碧蘭，以此騷擾及精
    神上不法侵害之方式，違反本院上開保護令之裁定。
二、案經高雄市政府警察局前鎮分局報請臺灣高雄地方法院檢察
    署檢察官偵查起訴。
    理  由
一、證據能力部分：
  (一)按鑑定之經過及其結果，應命鑑定人以言詞或報告，刑事訴
    訟法第206 條第1 項定有明文。又法院或檢察官得囑託醫院
    、學校或其他相當之機關、團體為鑑定，或審查他人之鑑定
    ，並準用第203 條至第206 條之1 規定，刑事訴訟法第208
    條第1 項亦有明定。本件卷附慈惠醫院100 年4 月19日出具
    之精神鑑定報告書，係本院依職權囑託上開機關為鑑定，揆
    諸前揭說明，自屬「法律規定」得為證據者，應有證據能力
    。
  (二)次按被告以外之人於偵查中向檢察官所為陳述，除顯有不可
    信之情況者外，得為證據，刑事訴訟法第159 條之1 第2 項
    定有明文。本件證人即被害人許碧蘭於檢察官偵查中具結後
    所為之證述，並無何顯不可信之情況，依上說明，其於偵查
    中之證言自有證據能力。
  (三)又被告以外之人（包括證人、鑑定人、告訴人、被害人及共
    同被告等）於審判外之陳述雖不符刑事訴訟法第159 條之1
    至之4 等4 條之規定，而經當事人於審判程序同意作為證據
    ，法院審酌該言詞陳述或書面陳述作成時之情況，認為適當
    者，得為證據。刑事訴訟法第159 條之5 第1 項定有明文。
    查證人即被害人許碧蘭於警詢時之證述及本判決後述所引用
    文書形式之供述證據，其性質雖屬傳聞證據，且當事人均已
    知上述證據乃傳聞證據，於本院審理時均同意作為證據（參
    本院卷第64頁），本院審酌證人於警詢陳述當時之原因、過
    程、內容、功能等外在環境加以觀察，足認上開證人警詢陳
    述係出於真意之信用性獲得確切保障，而有可信之特別情況
    ，另文書形式之供述證據部分，無證據證明此等證據有何遭
    變造或偽造情事，認為以之作為本件論証之證據，均與待證
    事實具有關聯性，作為本案之證據亦屬適當，揆諸前開規定
    ，上開證據均具有證據能力。
二、上開犯罪事實，業據被告蔡坤明於本院審理時均坦承不諱，
    核與證人即被害人許碧蘭於警詢、偵查時之證述相符，並有
    高雄市政府警察局前鎮分局處理家庭暴力與兒少保護案件調
    查紀錄表、保護令執行紀錄表、本院98年度家護字第2140號
    民事通常保護令、臺灣高雄地方法院檢察署檢察官99年度家
    令字第40號第116 號命令及現場照片等在卷可稽，足認被告
    上開自白核與事實相符，是本件事證明確，被告上開3 次違
    反保護令犯行，均堪認定。
三、按「一、家庭暴力者，謂家庭成員間實施身體或精神上不
    法侵害之行為。…三、騷擾：指任何打擾、警告、嘲弄或辱
    罵他人之言語、動作或製造使人心生畏怖情境之行為。」，
    家庭暴力防治法第3 條第3 款定有明文。又所謂「精神上不
    法侵害」，包括以謾罵、吼叫、侮辱、諷刺、恫嚇、威脅等
    足以引發對象心裡痛苦畏懼情緒者，均屬之。本件被告事實
    欄一、(一)所示以徒手推被害人下巴之行為，應屬以動作使人
    心生畏佈之騷擾及身體不法侵害行為；被告事實欄一、(二)(三)
    所示等辱罵被害人之言語，其內容已侵害被害人之人格權利
    ，此等言語辱罵，自屬騷擾及精神上不法侵害之行為。故核
    被告事實欄一、(一)(二)(三)所為，均係犯家庭暴力防治法第61條
    第1 款、第2 款之違反保護令罪。又家庭暴力防治法第61條
    所定之違反保護令罪，其立意係在處罰行為人違反保護令裁
    定之行為，且法院依該法規定核發通常保護令，保護令內之
    數款規定，均屬同一保護令內容，僅係將其違犯情形逐一列
    舉，因其係違反「同一保護令」上所禁止之數款行為，應屬
    單純一罪，不因違反裁定禁止內容有數款，而為不同之行為
    數或罪數認定，故本件被告上開3 次犯行，雖均有違反「同
    一保護令」上所禁止之數款行為，然依上開說明，仍應分別
    論以單純一罪。再被告所犯上開3 罪，犯意各別，行為互殊
    ，應予分論併罰。爰審酌被告明知上開民事通常保護令之內
    容，猶漠視法院核發通常保護令之效力，且其前於該保護令
    期間之99年4 月14日因違反保護令罪，經本院以99年度審簡
    字第3019號判處拘役30日確定，猶不知悔悟，竟再犯本件3
    次違反保護令犯行，顯見毫無悔改之心，量刑自不宜從寬；
    惟念及其犯後已坦承犯行，態度尚可，及其罹有酒精依賴、
    視幻覺、疑心等精神症狀（詳後述），控制能力較常人為差
    等一切情狀，分別量處如主文所示之刑，並考量被告學歷，
    家庭經濟狀況等情，均諭知以1,000 元折算1 日之易科罰金
    折算標準，並定其應執行刑及諭知如上所述之易科罰金折算
    標準，以示懲儆。
四、末按因酗酒而犯罪，足認其已酗酒成癮並有再犯之虞者，於
    刑之執行前，令入相當處所，施以禁戒；前項禁戒期間為1
    年以下，刑法第89條第1 項、第2 項定有明文。本件被告經
    本院依職權送請高雄慈惠醫院鑑定其有無酒精成癮、及有無
    施以禁（酒）戒治療之必要等情事，經該院精神鑑定報告謂
    以：「... 蔡員（即被告）自成人早期開始有飲酒習慣，且
    有產生酒精耐受性、酒精戒斷症狀、因飲酒影響職業功能和
    人際關係，明知道酒精造成身心危害仍持續喝酒，蔡員應有
    酒精成癮症（或稱酒精依賴）。蔡員40年來多次對家人罵髒
    話或者肢體暴力大多發生在喝酒後，且最近兩年出現精神症
    狀（視幻覺、疑心），情緒更加控制不良，更容易因疑心與
    妻子起口角，顯示暴力行為與喝酒引起的情緒失控和精神症
    狀有相關。蔡員的衝動控制不佳，戒酒動機不強，且合併有
    情緒問題和精神症狀，建議施以戒酒治療等語，有慈惠醫院
    100 年4 月19日精神鑑定報告書附卷可查（參本院卷第50～
    54頁），可見被告係因陷於酒精成癮等症狀，而反覆為違反
    保護令之犯行，核屬因酗酒犯罪且有再犯之虞等情至為顯明
    ，本院審酌被告因酒精致自制力減弱，其行為已對社會產生
    相當之危險性，自有加以預防矯治之必要，從而諭知被告應
    於刑之執行前，令入相當處所，施以禁戒4 月，以戒絕惡習
    。
據上論斷，應依刑事訴訟法第299 條第1 項前段，家庭暴力防治
法第61條第1 款、第2 款，刑法第11條前段、第51條第5 款、第
41條第1 項前段、第8 項、第89條，判決如主文。
本案經檢察官陳登燦到庭執行職務。
中    華    民    國   100    年    5     月    27    日
                  刑事第十五庭  法  官    王俊彥
如不服本判決應於收受判決後10日內向本院提出上訴書狀，並應
敘述具體理由。其未敘述上訴理由者，應於上訴期間屆滿後20日
內向本院補提理由書(均須按他造當事人之人數附繕本)「切勿逕
送上級法院」。
以上正本證明與原本無異。
中    華    民    國   100    年    5     月    27    日
                                書記官    黃園芳
附錄本件論罪法條：
家庭暴力防治法第61條
違反法院依第14條第1 項、第16條第3 項所為之下列裁定者，為
本法所稱違反保護令罪，處3 年以下有期徒刑、拘役或科或併科
新臺幣10萬元以下罰金：
一、禁止實施家庭暴力。
二、禁止騷擾、接觸、跟蹤、通話、通信或其他非必要之聯絡行
    為。
三、遷出住居所。
四、遠離住居所、工作場所、學校或其他特定場所。
五、完成加害人處遇計畫。